臺灣臺南地方法院刑事判決
110年度交簡上字第94號
上  訴  人
即  被  告  黃渝媗


上列上訴人因過失傷害案件，不服本院110年度交簡字第79號中
華民國110年2月25日刑事簡易判決（聲請簡易判決處刑案號：10
9年度調偵字第2507號），提起上訴，本院管轄之第二審合議庭
改行通常程序，自為第一審判決如下：
    主  文
原判決撤銷。
黃渝媗無罪。
    理  由
一、聲請簡易判決處刑意旨略以：被告黃渝媗於民國109年6月23
    日16時8分許，騎乘車牌號碼000-000號普通重型機車，沿臺
    南市北區康樂街由北向南方向行駛，途經該路與臨安路二段
    90巷口時，原應注意閃光黃燈表示警告，車輛應減速接近，
    注意安全，小心通過。而依當時天候晴、日間自然光線、路
    面乾燥、無缺陷、無障礙物，視距良好，客觀上並無不能注
    意之情事，竟疏未注意及此，貿然駛入該路口，適有告訴人
    陳韋丞騎乘車牌號碼000-0000號普通重型機車，沿臨安路2
    段90巷由西向東方向駛入該路口時，原應注意閃光紅燈表示
    「停車再開」，車輛應減速接近，先停止於交岔路口前，讓
    幹道車先行後，認為安全時，方得續行，竟疏未注意及此，
    貿然駛入該路口，兩車因而發生碰撞，致告訴人受有右手腕
    挫傷、右手挫傷、左手背挫傷、左足踝挫傷等傷害；而被告
    亦受有下頷骨閉鎖性骨折、牙齒斷裂之傷害。因認被告涉有
    刑法第284條前段之過失傷害罪嫌等語（告訴人因本案過失
    傷害犯行，業經本院判處拘役30日確定）。
二、按犯罪事實應依證據認定之，無證據不得認定犯罪事實；又
    不能證明被告犯罪者應諭知無罪之判決，刑事訴訟法第154
    條第2項、第301條第1項定有明文。次按刑事訴訟法上所謂
    認定犯罪事實之積極證據，係指適合於被告犯罪事實認定之
    積極證據而言，雖不以直接證據為限，間接證據亦包括在內
    ，然而無論直接或間接證據，其為訴訟上之證明，須於通常
    一般之人均不致有所懷疑，而得確信其為真實之程度者，始
    得據為有罪之認定，倘其證明尚未達到此一程度，而有合理
    之懷疑存在，無從使事實審法院得有罪之確信時，即應由法
    院諭知被告無罪之判決（最高法院76年台上字第4986號判決
    意旨參照）。
三、聲請簡易判決處刑意旨認被告涉有上開犯嫌，係以被告之供
    述、告訴人之指述、現場目擊證人連振智之證詞及卷附道路
    交通事故現場圖、道路交通事故調查報告表(一)、(二)、郭
    综合醫院及奇美醫療財團法人奇美醫院診斷證明書各一份、
    現場照片二十八幀，為其論據。
四、訊據被告固坦承於上開時、地，騎乘機車由北往南行經聲請
    簡易判決處刑書所指交岔路口，與騎乘機車由西往東方向駛
    入該交岔路口之告訴人發生碰撞，致告訴人受傷之事實，然
    堅決否認有何被訴過失傷害犯行，辯稱：其在發生事故前恰
    由路旁起步，車速尚不及每小時30公里，已屬減速慢行之狀
    態，然被告逆向行駛，亦未減速，因而導致本件車禍，其就
    本件車禍之發生並無過失等語。
五、經查：
　㈠被告於109年6月23日16時8分許，騎乘車牌號碼000-000號普
    通重型機車，沿臺南市北區康樂街由北向南方向行駛，途經
    該路與臨安路二段90巷口時，與告訴人騎乘，沿臨安路2段9
    0巷由西向東方向駛入該路口之車牌號碼000-0000號普通重
    型機車發生碰撞，告訴人因而受有右手腕挫傷、右手挫傷、
    左手背挫傷、左足踝挫傷等傷害之事實，為被告所不否認，
    並經告訴人及現場目擊證人連振智證述明確（警卷第4至7、
    8至9頁；偵卷第7頁反面），且有道路交通事故現場圖、道
    路交通事故調查報告表（一）、（二）、現場及車損照片、
    監視器擷取照片及告訴人之郭綜合醫院診斷證明書（警卷第
    12至14、20、23至34、35至36頁）在卷可憑，以上事實固堪
    認定。
　㈡按閃光紅燈表示「停車再開」，車輛應減速接近，先停止於
    交岔路口前，讓幹道車先行後，認為安全時，方得續行，道
    路交通標誌標線號誌設置規則第211條第1項第2款定有明文
    。又機車行駛之車道，應依標誌或標線之規定行駛，道路交
    通安全規則第99條第1項亦有明文規定。查本件車禍事故發
    生地點之交岔路口，告訴人之行向為閃光紅燈號誌，且告訴
    人當時係於臨近道路中央之分向線處逆向行駛，有前引道路
    交通事故現場圖及監視器擷取照片在卷可證。而告訴人於警
    詢中供稱：「我當時駕駛MYX-1086號重型機車沿臨安路二段
    90巷一般車道由西向東直行行駛，行經事故地點十字路口處
    ，我有先減速慢行並且查看左右並無來車才往前，往前時左
    側有一台機車（指黃渝媗駕駛之666-PFQ號重型機車）過來
    速度有點快，我看到時已來不及，跟對方發生車禍，我人車
    倒地，當我爬起來時，發現旁邊一台汽車（指連振智駕駛之
    1230-YW號自小客車）也跟著停在現場」（警卷第5頁）；於
    偵查中供稱：本件車禍雙方都有錯，我未讓幹道先行（偵卷
    第7頁反面）；於本院審理中供稱：「我逆向是因為要閃右
    邊的汽車，所以才切過去（本院簡上卷第164頁）。則依告
    訴人前開陳述內容及卷內事證，堪認告訴人並未先停止於交
    岔路口前，讓幹道車先行，且逆向行駛，以致與當時騎乘機
    車通過該路口之被告發生碰撞，其就本件車禍之發生確有過
    失，並無疑義。且本件車禍經送臺南市車輛行車事故鑑定委
    員會鑑定並送臺南市車輛行車事故鑑定覆議委員會覆議結果
    ，鑑定意見認告訴人「駕駛普通重型機車，未遵行車道，支
    線道車未讓幹線道車先行，為肇事主因」；而覆議意見則認
    告訴人：「駕駛普通重型機車，未遵行車道，逆向行駛，為
    肇事原因」，有臺南市車輛行車事故鑑定會110年12月30日
    南市交鑑字第1101597010號函檢附之南鑑0000000案鑑定意
    見書、臺南市政府111年3月2日府交智安字第1110304787號
    函檢附之南覆0000000案覆議意見書（本院簡上卷第117至12
    0、149至152頁）在卷可資查考。依上開事證，足認告訴人
    就本件車禍之發生確有過失無疑。
　㈢被告於偵查中雖自白稱：本件車禍雙方都有錯，我是閃黃燈
    ，未減速小心通過等語（偵卷第7頁正面），且前引臺南市
    車輛行車事故鑑定委員會南鑑0000000案鑑定意見書，認被
    告駕駛普通重型機車，閃光黃燈路口，未注意車前狀況，未
    減速慢行，為肇事次因（本院簡上卷第120頁）。然：
　　⒈被告於警詢中業已表明：「我因車禍頭部外傷因此記不起
      車禍發生過程，我只知道當天我駕駛機車出門，事發經過
      事後來看警方提供的監視器晝面及現場圖才解發生經過，
      我目前還是想不起來」（警卷第2頁），則其於偵查中所
      陳：未減速小心通過云云，是否與事實或其自身記憶相符
      ，顯有可疑。
　　⒉又依卷內監視器擷取照片所示，被告於車禍發生前，雙腳
      並未收至腳踏板上（本院簡上卷第97至99頁），依一般人
      騎乘機車之習慣，此多係低速行駛時，為避免車輛失去平
      衡所為之預防性舉動，且本院勘驗現場監視錄影光碟結果
      ，被告當時騎乘之機車與後方機車之車速約略相當（本院
      簡上卷第163頁），顯見被告於車禍前行經該閃光黃燈交
      岔路口時，亦無超越一般人車速而高速通過路口之情形，
      被告辯稱當時係低速行駛，應已符合減速慢行之規定，尚
      非不可採信。
　　⒊至前引鑑定意見乃至檢察官論告意旨，認被告疏未注意車
      前狀況以致與告訴人騎乘之機車發生碰撞。然依卷內車損
      照片所示，告訴人之機車係車頭正面毀損，被告之機車則
      係車輛右前側毀損以及車燈凹陷（警卷第29至32頁），則
      由雙方車損狀況可知，本件車禍顯係告訴人駕駛之機車車
      頭正面撞擊被告駕駛之機車右前側。而告訴人係逆向行駛
      ，亦未依閃光紅燈之指示暫停於停止線前，禮讓幹道車先
      行，已如前述，則於被告行經撞擊位置當時，本無從預期
      告訴人將違反號誌及行向限制而逆向駛至該處，更無從苛
      求被告之注意範圍必須擴及正常情況下並無車輛駛來之機
      車右側車道，據此實無從認被告有何疏未注意車前狀況之
      過失存在。檢察官論告意旨乃至前引鑑定意見認被告疏未
      注意車前狀況，應有誤會，不足為不利於被告之認定。
　㈣綜上所述，本件依卷存事證，尚不足以使本院確信被告就本
    件車禍之發生確有過失，應認其犯罪尚屬不能證明。
六、原審未查，竟為有罪之諭知，尚有違誤。被告上訴意旨以其
    就本件車禍之發生並無過失為由，指摘原判決不當，求予撤
    銷改判，為有理由。應由本院將原判決撤銷，改行通常程序
    ，自為第一審判決，諭知被告無罪，以示平允。　　
據上論斷，應依刑事訴訟法第455條之1第1項、第3項、第452條
、第364條、第369條第1項前段、第301條第1項，判決如主文。
本案經檢察官周文祥聲請簡易判決處刑，檢察官呂舒雯到庭執行
職務。
中　　華　　民　　國　　111 　年　　6 　　月　　2 　　日
　　　　　　　　　刑事第十四庭  審判長法　官　周紹武
　　　　　　　　　                    法  官  蕭雅毓
　　　　　　　　　                    法  官  林岳葳
以上正本證明與原本無異
如不服本判決應於收受本判後20日內向本院提出上訴書狀，並應
敘述具體理由。其未敘述上訴理由者，應於上訴期間屆滿後20日
內向本院補提理由書狀（均須按他造當事人之人數附繕本）「切
勿逕送上級法院」。
  　　　　　　　　      　　　　　　　書記官　謝盈敏
中　　華　　民　　國　　111 　年　　6 　　月　　2 　　日